【裁判字號】    98,交訴緝,18
【裁判日期】    981130
【裁判案由】    業務過失致死
【裁判全文】
臺灣臺中地方法院刑事判決            98年度交訴緝字第18號
公  訴  人  臺灣臺中地方法院檢察署檢察官
被      告  丙○○
                      0號4樓.
                    （另案於臺灣南投分監執行中）
上列被告因業務過失致死案件，經檢察官提起公訴（94年度偵字
第15846 號），被告於本院準備程序進行中就被訴事實為有罪之
陳述，經本院合議庭裁定由受命法官獨任進行簡式審判程序，判
決如下：
    主    文
陳清輩犯業務過失致人於死罪，處有期徒刑捌月。
    犯罪事實
一、丙○○係職業大貨車司機，為從事駕駛業務之人。其於民國
    94年6 月22日起至95年6 月21日止，因酒醉駕車遭吊扣職業
    貨車駕駛執照，竟仍於94年7 月25日上午8 時40分許，駕駛
    車牌號碼292 －RF號大貨車，沿台中縣潭子鄉○○路79巷10
    0 號旁之產業道路由北往南方向行駛，因擬在該產業道路前
    方不遠處右轉大新路79巷100 號，而在該產業道路上自右側
    超越前方由吳俊賢所騎乘車牌號碼YBT －965 號重型機車時
    ，本應注意兩車併行之間隔，隨時採取必要之安全措施，而
    依當時天候晴朗，視距、路面狀況均良好而無不能注意之情
    形，竟疏未注意及此，未保持安全間隔，致兩車發生擦撞，
    吳俊賢因而人車倒地，並遭丙○○所駕駛之上開大貨車左後
    輪拖曳，而受有右下腹部及右下肢拖曳創，經緊急送醫治療
    ，延至94年7 月31日上午1 時15分許，仍因外傷性休克不治
    死亡。陳清輩於肇事後，在有偵查權限之公務員發覺其犯罪
    前，向據報前往處理之臺中縣警察局豐原分局警員陳至璋表
    明係肇事者，自首而接受裁判。
二、案經吳俊賢之父乙○○、吳俊賢之母丁○○告訴及臺中縣警
    察局豐原分局報請臺灣臺中地方法院檢察署檢察官相驗後偵
    查起訴。
    理    由
一、本件被告丙○○所犯係死刑、無期徒刑、最輕本刑為3 年以
    上有期徒刑以外之罪，被告於準備程序中就被訴事實為有罪
    之陳述，經告知簡式審判程序之旨，並聽取公訴人及被告之
    意見後，本院合議庭認為適宜而依刑事訴訟法第273 條之1
    第1 項規定，裁定由受命法官獨任進行簡式審判程序，且依
    同法第273 條之2 、第159 條第2 項之規定，不適用傳聞法
    則有關限制證據能力之相關規定，合先敘明。
二、上揭犯罪事實，業據被告於本院審理時坦承不諱，核與告訴
    人丁○○所指訴之情節相符，並有道路交通事故現場圖、道
    路交通事故調查報告表(一)、(二)、證號查詢汽車駕駛人查詢表
    、中國醫藥學院附設醫院診斷證明書、病歷摘要、台中縣警
    察局道路交通事故肇事人自首情形紀錄表各1 份及現場照片
    30張附卷可證（見相驗卷第13至15頁、第22頁、第24至25頁
    、第16頁、第26至33頁、第47至57頁）。又被害人吳俊賢確
    因本件車禍受有右下腹部及右下肢拖曳創，並致生外傷性休
    克不治死亡之結果，亦經臺灣臺中地方法院檢察署檢察官督
    同法醫師相驗屬實，製有勘驗筆錄、相驗屍體證明書、驗斷
    書各1 份附卷可憑。而按汽車行駛時，駕駛人應注意兩車併
    行之間隔，並隨時採取必要之安全措施，道路交通安全規則
    第94條第3 項定有明文，本件被告駕駛汽車自應注意上述道
    路交通安全規定，且依當時狀況並無不能注意之情事，竟疏
    未注意，未保持兩車併行之安全間隔，以致肇事，造成被害
    人吳俊賢死亡，足見被告顯有過失無訛，且臺灣省臺中縣區
    車輛行車事故鑑定委員會95年1 月11日函檢附之分析意見及
    臺灣省車輛行車事故覆議鑑定委員會95年6 月19日函亦均同
    此見解，有上開函文在卷足憑（見偵查卷第19至22頁、本院
    卷第187 頁）。是被告之過失行為與被害人吳俊賢之死亡間
    ，具有相當因果關係甚明。綜上所述，本件事證明確，被告
    業務過失致死犯行，堪予認定，應予依法論科。
三、新舊法比較：按刑法業於94年2 月2 日經修正公布，並於95
    年7 月1 日起施行，被告於行為後，法律已有變更。而按行
    為後法律有變更者，適用行為時之法律；但行為後之法律有
    利於行為人者，適用最有利於行為人之法律，刑法第2 條第
    1 項定有明文；復按比較新舊法，應就罪刑有關之共犯、未
    遂犯、想像競合犯、牽連犯、連續犯、結合犯，以及累犯加
    重、自首減輕暨其他法定加減原因（如身分加減）與加減例
    等一切情形，本於統一性及整體性原則，綜其全部罪刑之結
    果而為比較，再適用有利於行為人之法律處斷，且應就罪刑
    有關之一切情形，比較其全部之結果，而為整個之適用，不
    能割裂而分別適用有利益之條文（最高法院95年5 月23日第
    八次刑庭會議決議、24年上字第4634號及27年上字第2615號
    判例可資參照）。本件經比較如下：
  (一)刑法第33條第5 款關於罰金數額之規定，由銀元1 元以上，
    修正為新臺幣1 千元以上，以百元計算之。本件被告所涉之
    刑法第276 條第2 項規定，於上開增訂修正結果，罰金刑之
    最高額固無變更，最低額則由「銀元1 元（即新臺幣3 元）
    以上」，提高為「新臺幣1 千元以上」。新舊法比較結果，
    以舊法有利於行為人，依現行刑法第2 條第1 項前段規定，
    應適用行為時法律即舊法之規定。
  (二)法定刑為罰金之提高標準之新舊法適用：按現行刑法第2 條
    第1 項明文規定：「行為後法律有變更者，適用行為時之法
    律。但行為後之法律有利於行為人者，適用最有利於行為人
    之法律。」惟此「法律變更」與法律修正之概念有別；所謂
    法律變更應係指因法律修正而「刑罰」有實質之更異而言（
    如修正後新舊法法定本刑輕重變更），始有依上開規定為準
    據法而比較適用新法或舊法之問題。如新舊法處罰之輕重仍
    然相同，並無有利或不利之情形，即無適用上開規定為比較
    之餘地，自應依一般法律適用之原則，適用現行、有效之裁
    判時法論處。況依刑法施行法第一條之一之立法說明，謂該
    條文第二項係「考量新修正之刑法施行後，不再適用『現行
    法規所定貨幣單位折算新臺幣條例』，為使罰金數額趨於一
    致，避免衍生新舊法比較適用問題，以緩和實務適用法律之
    衝擊之前提下，規定第二項如上」等詞，顯見刑法施行法第
    1 條之1 第2 項增訂後，自無再就「現行法規所定貨幣單位
    折算新臺幣條例」、「罰金罰鍰提高標準條例」比較新舊法
    適用之問題，最高法院96年度臺上字第4185號判決意旨參照
    。故本件被告所涉犯之刑法第276 條第2 項，揆諸上揭判決
    意旨，關於罰金刑提高標準部分，自應逕行適用刑法施行法
    第1 條之1 第1 項、第2 項前段。
  (三)自首部分：按刑法部分條文業於94年2 月2 日修正公布，自
    95年7 月1 日施行（下稱新刑法；至於修正前之刑法，下稱
    舊刑法），其中第62條關於自首減刑之規定，由「減輕其刑
    」之「必減」，修正為「得減輕其刑」之「得減」。倘犯罪
    及自首均在新刑法施行前者，新刑法施行後，應依新刑法第
    2 條第1 項之規定，適用最有利於行為人之舊刑法第62條，
    必減其刑（最高法院96年度臺上字第57號判決意旨參照）。
    故本件關於自首部分，揆諸前開說明，自應適用修正前刑法
    第62條前段規定。
四、按刑法上所謂業務，係指個人基於其社會地位繼續反覆所執
    行之事務，其主要部分之業務固不待論，即為完成主要業務
    所附隨之準備工作與輔助事務，亦應包括在內，最高法院71
    年臺上字第1550號判例意旨參照。復按汽車駕駛人之駕駛工
    作，乃隨時可致他人身體、生命於危險之行為；然為期便捷
    交通、流暢運輸、發展經濟、提昇人類福祉，故對此類危險
    性工作，仍應予容許，性質上屬於可容許危險之範疇。惟從
    事此類繼續、反覆行為（業務）之人（駕駛人），均應盡其
    經常注意，俾免他人受有危險之特別注意義務。如以駕駛汽
    車為主要業務之人，就其駕駛汽車應有經常注意，俾免他人
    於危險之特別義務，其所負之特別義務，因之，在此地位之
    駕車，不問其目的為何，均應認其係業務之範圍，亦不因其
    駕駛時為上班或下班時間而有差別（最高法院92年度臺上字
    第4251號判決意旨參照）。本件被告丙○○係職業大貨車司
    機，係從事駕駛業務之人，有被告警詢筆錄職業欄之記載附
    卷可佐，核其所為，係犯刑法第276 條第2 項之從事業務之
    人，因業務上之過失致人於死罪。又按汽車駕駛執照為駕駛
    汽車之許可憑證；駕駛執照吊扣期間駕車者，應處汽車駕駛
    人罰鍰並當場禁止其駕駛，道路交通安全規則第50條第1 項
    前段及道路交通管理處罰條例第21條第1 項第5 款分別定有
    明文。從而足認吊扣駕駛執照期間絕對禁止駕駛人駕車，此
    與其駕駛技術良否無關，是駕照吊扣期間駕車，無駕駛許可
    憑證，應認「無照駕駛」（82年3 月30日司法院廳刑一字
    第05283 號函可資參照）。被告於吊扣職業貨車駕駛執照期
    間，違規駕駛大貨車並疏未保持兩車併行之間隔，以致肇事
    使被害人死亡，應依道路交通管理處罰條例第86條第1 項之
    規定加重其刑。再被告於肇事後，在有偵查犯罪職務之公務
    員知悉犯罪事實前，即向到場處理之警員陳述其係肇事者並
    接受裁判，有臺中縣警察局道路交通事故肇事人自首情形紀
    錄表1 份在卷可按，核與自首之規定相符，應依修正前刑法
    第62條前段減輕其刑，並依法先加後減之。爰審酌被告於遭
    吊扣駕照期間駕駛大貨車，且行車未遵守交通規則，因業務
    過失致人於死之行為，雖非如故意行為之惡性重大，但被告
    對於本案車禍之發生，確實具有前揭過失，並造成被害人吳
    俊賢死亡之悲劇，被害人家屬之精神、心理亦因之受嚴重創
    傷，內心之悲痛、遺憾，經久難以平息、彌補；被告之過失
    程度、肇事之情節，及被告犯罪後坦承犯行，態度尚可，惟
    迄未與被害人之家屬達成和解等一切情狀，量處如主文所示
    之刑，以示懲儆。
五、又按犯罪在中華民國96年4 月24日以前者，除本條例另有規
    定外，依下列規定減刑：一死刑減為無期徒刑。二無期徒刑
    減為有期徒刑20年。三有期徒刑、拘役或罰金，減其刑期或
    金額2 分之1 ，中華民國96年罪犯減刑條例第2 條第1 項固
    定有明文。再按本條例施行前，經通緝而未於中華民國96年
    12 月31 日以前自動歸案接受偵查、審判或執行者，不得依
    本條例減刑，中華民國96年罪犯減刑條例第5 條亦定有明文
    。查本件被告犯罪時間雖係在96年4 月24日以前，然被告於
    本院審理時，經合法傳喚無正當理由未到庭，經囑警拘提亦
    未果，經本院於95年8 月8 日發佈通緝，此有本院95年8 月
    8 日95年中院慶刑緝字第649 號通緝書1 紙在卷可稽，是被
    告係於96年7 月16日前中華民國96年罪犯減刑條例施行前即
    經通緝，且迄98年10月31日始經緝獲到案，有內政部警政署
    航空警察局通緝案件移送書1 份存卷可參，從而，被告於遭
    通緝後，並未於96年12月31日以前自動歸案接受審理，依照
    前開條例第5 條規定，被告自不得依此條例減刑，併予敘明
    。
據上論斷，依刑事訴訟法第273 條之1 第1 項、第299 條第1 項
前段，道路交通管理處罰條例第86條第1 項，刑法第2 條第1項
前段、第276 條第2 項、修正前刑法第62條前段，刑法施行法第
1 條之1 第1 項、第2 項前段，判決如主文。
本案經檢察官甲○○到庭執行職務。
中    華    民    國    98    年    11    月    30    日
                  刑事第十七庭  法  官  劉惠娟
以上正本證明與原本無異。
如不服本判決應於收受判決後10日內向本院提出上訴書狀，並應
敘述具體理由；其未敘述上訴理由者，應於上訴期間屆滿後20日
內向本院補提理由書（均須按他造當事人之人數附繕本）「切勿
逕送上級法院」。
                                書記官  童淑芬
中    華    民    國    98    年    11    月    30    日
附錄論罪科刑法條全文：
中華民國刑法第276條
因過失致人於死者，處2年以下有期徒刑、拘役或2千元以下罰金
。
從事業務之人，因業務上之過失犯前項之罪者，處5年以下有期
徒刑或拘役，得併科3千元以下罰金。


司法院資訊處製作；財團法人民間司法改革基金會備份。
